【裁判字號】    99,台抗,457
【裁判日期】    990617
【裁判案由】    聲請強制執行聲明異議
【裁判全文】
最高法院民事裁定              九十九年度台抗字第四五七號
再 抗告 人  乙○○
            甲○○
共同代理人  林政憲律師
            陳家祥律師
上列再抗告人因債權人丙○○與債務人丁○○間聲請強制執行事
件，聲明異議，對於中華民國九十九年三月三十一日台灣高等法
院裁定（九十九年度抗字第四○四號），提起再抗告，本院裁定
如下：
    主  文
再抗告駁回。
再抗告程序費用由再抗告人負擔。
    理  由
按對於抗告法院所為抗告有無理由之裁定再為抗告，僅得以其適
用法規顯有錯誤為理由，並應經再抗告法院之許可；此項許可，
以原裁定所涉及之法律見解具有原則上之重要性者為限，此觀民
事訴訟法第四百八十六條第四項及第四百九十五條之一第二項準
用第四百六十九條之一規定自明。此項規定，於強制執行事件，
依強制執行法第三十條之一規定，亦應準用之。本件債權人丙○
○向台灣板橋地方法院（下稱板橋地院）聲請就債務人丁○○所
有如該法院裁定附表所示應有部分各十二分之一土地（下稱系爭
土地）為強制執行（案列該法院九十五年度執字第一二六二一號
），經該法院於民國九十六年八月十五日以同附表所示之價格拍
定，再抗告人以其為系爭土地分別共有人王林木（已於拍定前死
亡）之繼承人，聲請優先承購，經板橋地院司法事務官以裁定駁
回其聲請，再抗告人聲明異議，經板橋地院裁定駁回其異議後，
再抗告人不服，提起抗告。原法院以：按公同共有人行使優先承
買權，有修正前民法第八百二十八條第二項規定之適用，自應經
其他公同共有人之同意，始得為之。本件板橋地院司法事務官依
土地法第三十四條之一第四項規定，通知系爭土地之共有人是否
願以同一價格優先承購，再抗告人雖聲明行使優先承購權，惟依
板橋地院九十四年度執字第八○八號強制執行事件調查結果，王
林木早於拍定前死亡，其繼承人就系爭土地迄未辦理遺產分割登
記，則王林木就系爭土地應有部分，依法即屬其全體繼承人公同
共有。且多數繼承人共同繼承時，公同共有關係因繼承而當然發
生，倘將公同共有關係消滅變為分別共有，依民法第八百三十條
第一項、第七百五十八條規定，仍需經繼承人全體之同意，始得
為分別共有之登記，系爭土地既未辦理繼承登記，亦未將遺產分
割為分別共有之登記，自仍屬王林木全體繼承人公同共有，王林
木之繼承人就本件拍定之土地如欲行使優先承購權，應由全體繼
承人共同行使，始為合法。再抗告人行使優先承購權，因未經全
體繼承人共同為之，且部分繼承人於接到通知後已逾期未表示優
先承購而無法為之，自難認其已發生優先承購之效力，抗告為無
理由，因以裁定駁回其抗告，經核並無適用法規顯有錯誤之情形
。再抗告人仍執陳詞，援引本院三十二年上字第三○一四號、三
十七年上字第六九三九號、四十一年台上字第八四號、五十四年
台上字第二○三五號、六十六年台上字第一五三○號、七十二年
台抗字第九四號判例、本院七十一年度台上字第二四一三號、七
十四年度台上字第二○六五號、七十九年度台上字第二二四九號
、八十四年度台上字第六八號、八十五年度台上字第三一○八號
、八十八年度台上字第一六號、九十一年度台上字第九九六號判
決、法務部九十四年四月二十八日法律決字第○九四○○○七六
八○號函、司法院七六廳民二字第一八八四號、八一廳民一字第
○二六九六號函、內政部九十四年五月九日內授中辦地字第○九
四○七二五○二六號令、修正前民法第八百二十八條第二項立法
理由等附件，泛以：公同共有人得就全部公同共有物主張優先購
買權，如有數人主張時，其優先購買權範圍應按各主張優先購買
權人之潛在應有部分比率計算，系爭優先購買權為債權，再抗告
人單獨行使不致害及公同共有人之權利，且生簡化共有關係之效
果，且依土地法第三十四條之一第五項準用第四項規定，各公同
共有人均得單獨行使優先購買權，本件無修正前民法第八百二十
八條第二項規定之適用，且與司法院七六廳民二字第一八八四號
函旨有所抵觸等詞，再為抗告。惟各該行政函令或本院判決、判
例，均與本件情形未盡相同，不得比附援用，再抗告人所陳各節
，初與適用法規顯有錯誤無涉，亦無所涉及之法律見解具有原則
上重要性之情事，依上說明，並參照民事訴訟法第四百三十六條
之五第一項規定，其再為抗告，不應許可。
據上論結，本件再抗告為不合法。依強制執行法第三十條之一、
民事訴訟法第四百九十五條之一第二項、第四百八十一條、第四
百四十四條第一項前段、第九十五條、第七十八條，裁定如主文
。
中   華   民    國   九十九   年    六    月   十七   日
                      最高法院民事第五庭
                          審判長法官  朱  建  男
                                法官  顏  南  全
                                法官  林  大  洋
                                法官  沈  方  維
                                法官  鄭  玉  山
本件正本證明與原本無異
                                      書  記  官
中    華    民    國  九十九  年    六    月  二十九  日
                                                   M

司法院資訊處製作；財團法人民間司法改革基金會備份。
